【裁判字號】    97,交聲,16
【裁判日期】    970428
【裁判案由】    違反道路交通管理處罰條例聲明異議
【裁判全文】
臺灣苗栗地方法院交通事件裁定          97年度交聲字第16號
原處分機關  交通部公路總局新竹區監理所苗栗監理站
異  議  人
即受處分人  甲○○
上列異議人即受處分人因違反道路交通管理處罰條例案件，對於
交通部公路總局新竹區監理所苗栗監理站中華民國96年12月27日
所為竹監苗字第裁54－Z00000000 號處分，聲明異議，本院裁定
如下：
    主  文
異議駁回。
    理  由
一、按「汽車行駛高速公路及快速公路，不得在路肩上行駛，或
    利用路肩超越前車或倒車；汽車行駛於高速公路、快速公路
    或設站管制之道路，不遵使用限制、禁止、行車管制及管理
    事項之管制規則，而未依規定使用路肩者，處汽車駕駛人3
    千元以上6千元以下罰鍰，並記違規點數1點。」，高速公路
    及快速道路交通管制規則第9條第1項第2款、道路交通管理
    處罰條例第33條第1項第9款、第63條第1項第1款分別定有明
    文。次按「汽車在同向2車道以上之道路，除應依標誌或標
    線之指示行駛外，並應遵守由同向二車道進入一車道，應讓
    直行車道之車輛先行，無直行車道者，外車道之車輛應讓內
    車道之車輛先行。但在交通壅塞時，內、外側車道車輛應互
    為禮讓，逐車交互輪流行駛，並保持安全距離及間隔；又除
    準備停車或臨時聽車外，不得駛出路面邊線或跨越兩條車道
    行駛。」，道路交通安全規則第98條條第1項第4款、第5款
    定有明文；而所謂「路面邊線」，係用以指示路肩或路面外
    側邊緣之界線，「路肩」，則是指設於車道之外側，路面邊
    線與護欄或邊溝間之部分，道路交通標誌邊線號誌設置規則
    第183條及高速公路及快速道路交通管制規則第2條第16 款
    分別定有明文。衡其立法目的，係在促令汽車駕駛人安全駕
    駛，並確實空出路肩車道，供因機件故障或其他緊急情況無
    法繼續行駛之車輛暫時停車待援，或執行任務之救護車、消
    防車、警備車、工程車、救濟車及吊車得以順利執行道路救
    護、救援之工作。
二、原處分意旨略以：異議人即受處分人甲○○於96年10月15日
    17時37分許，駕駛車牌號碼CS-8910 號自用小客車，行經國
    道1 號高速公路頭份交流道處，經內政部警政署國道公路警
    察局第二警察隊造橋分隊員警照相逕行舉發「單一車道行駛
    路肩」違規，嗣異議人於應到案日期前提出申訴表示不服，
    經函請舉發單位調查結果，仍認異議人確有前開違規行為，
    乃依道路交通管理處罰條例第33條第1 項第9 款、第63條及
    違反道路交通管理事件統一裁罰基準及處理細則第41條第4
    項規定，以異議人行駛高速公路違規使用路肩為由裁罰新臺
    幣4,000 元，並記違規點數1 點。
三、異議人聲明異議意旨略以：道路重新規劃後，路肩大於正常
    車道，易使駕駛人混淆，原處分顯有錯誤而請求鈞院撤銷云
    云。
四、經查：
（一）異議人於上開時地行駛路肩事實，有原舉發機關即內政部
      警政署國道公路警察局96年11月5 日公警局交字第Z00000
      000 號舉發違反道路交通管理事件通知單、照片及內政部
      警政署國道公路警察局第二警察隊96年11月4 日公警二交
      字第0960271941號書函各1 份附卷可稽，是異議人確有違
      規行駛路肩違規屬實。
（二）異議人雖以上開情詞置辯，然經原處分機關向原舉發單位
      函查本件違規事實，經該隊函覆：「二、經查CS-8910 號
      車係執勤員警在頭份交流道當場發現該車違規行駛路肩無
      訛，並有錄影存證，本案違規事實明確，仍請依法裁罰。
      另為免影響大眾行車安全及行車秩序，駕駛人應自匝道口
      依循序車道離開高速公路。」等語，有內政部警政署國道
      公路警察局第二警察隊96年11月4 日公警二交字第096027
      1941號書函1 份附卷可稽；本院復就頭份交流道於96年10
      月間之路肩寬度及96年11月間有無修改路寬工程一節函詢
      原舉發機關，經該隊函覆：「四、行駛路肩違規案，係執
      勤警員於發現違規時，即開啟V8錄影機拍攝違規存證，另
      96 年10 月間，頭份交流道車道寬度為4.5 公尺，路肩寬
      度為2.0 公尺，96年11月間並未有修改路寬之工程。」等
      語，此亦有內政部警政署國道公路警察局第二警察隊97年
      4 月3 日公警二交字第0970201855號書函1 份附卷可稽，
      是可知舉發地點並無道路重新規劃後路肩大於正常車道之
      情形，是異議人上開所辯依法洵屬無由，顯不可採。
（三）再異議人雖提出路肩寬度易使駕駛人誤為正常車道，然依
      卷附經國道高速公路警察局造橋分隊全程錄影所翻拍異議
      人違規之相片1張，已明顯拍攝異議人所行駛之路面位置
      為劃有白色實線之右側路面（即用以指示路肩或路面外側
      邊緣之白色實線之右方），且異議人駕駛上述車輛前方亦
      分別有紅色與白色2 部自用小客車係行駛於該白色實線之
      左側路面，依此照片內容顯示，異議人於該時應得以立即
      判斷所行駛路面位置顯然與利用該路段行駛之一般駕駛人
      不同，足認異議人於國道1 號高速公路頭份交流道處確有
      違規行駛路肩之事實明甚。又凡駕駛動力車輛於道路者，
      必先合法領取駕駛執照，並應遵守道路交通標誌、標線、
      號誌之指示、警告、禁制規定，並服從執行交通勤務之警
      察或依法令執行指揮交通及交通稽查任務人員之指揮。而
      我國高速公路之設置，除一般車輛行駛之車道外，於車道
      最右側多繪有白色實線，作為車道與路肩之區隔，該白實
      線之右側即為路肩，此應為所有考領駕駛執照者所應知。
      異議人既考領有汽車駕駛執照，並實際參與道路交通之運
      作，對此等交通規則負有知悉之義務，對此應無諉為不知
      之理。況異議人亦無其他得行駛該路肩段之正當事由存在
      ，異議人自應依該路段標誌規定行駛，而不得行駛於路肩
      。況駕駛人在高速公路行駛原須注意指示行駛之標誌，縱
      然部分路段曾因施工後而改變原有道路之寬度及直度，駕
      駛人之注意義務並不因而解免。
五、綜上所述，異議人確有於交流道行駛路肩之違規行為，是原
    處分機關依道路交通管理處罰條例第33條第1 項第9 款、第
    63 條 第1 項第1 款（裁決書漏載）規定及違反道路交通管
    理事件統一裁罰基準表，以異議人行駛高速公路違規使用路
    肩為由裁處上開金額罰鍰並記違規點數1 點，核無違誤，是
    其異議為無理由，應予駁回。
六、據上論斷，應依道路交通案件處理辦法第19條，裁定如主文
    。
中    華    民    國    97    年    4     月    28    日
                     交通法庭  法  官  林 卉 聆
以上正本與原本無異。
如不服本裁定，應於送達後5日內，向本院提出抗告狀。
                               書記官  楊 慧 萍
中    華    民    國    97    年    4     月    28    日


司法院資訊處製作；財團法人民間司法改革基金會備份。
